【裁判字號】    97,交聲,163
【裁判日期】    970630
【裁判案由】    聲明異議
【裁判全文】
臺灣臺中地方法院交通事件裁定         97年度交聲字第163號
原處分機關  交通部公路總局臺中區監理所
異  議  人
即受處分人  丙○○
上列受處分人因違反道路交通管理處罰條例案件，對於交通部公
路總局臺中區監理所民國九十六年十二月二十八日所為之裁決（
中監違字第裁六○－ＨＣ0000000號裁決書），聲明異議
，本院裁定如下：
    主  文
異議駁回。
    理  由
一、原處分機關略以：異議人即受處分人丙○○（下稱受處分人
    ）所有之車號ＰＣ－四六四二號自用小客車車牌，借予甲○
    ○使用並懸掛於原車號二九八九－ＬＭ號之自小客車上，嗣
    甲○○於民國九十五年三月二十一日十五時三十分許，行經
    臺中縣大里市○○路與德芳路口處，因「牌照借供他車（二
    九八九－ＬＭ）使用」之違規，經臺中縣警察局霧峰分局以
    中縣警交字第ＨＣ0000000號通知單舉發，嗣因受處
    分人未於應到案日期前繳納罰鍰，原處分機關遂於九十六年
    十二月二十八日以中監違字第裁六○－ＨＣ0000000
    號裁決書，依道路交通管理處罰條例第十二條第一項第五款
    、第二項規定，裁處受處分人罰鍰新臺幣（下同）一萬八百
    元，並牌照吊銷，逾期則依裁決書處罰主文規定裁處，於法
    並無不合等語。
二、受處分人聲明異議意旨略以：受處分人於九十四年七月因修
    車將其所擁有的車輛（ＰＣ－四六四二號，克萊斯勒，青綠
    色休旅車）交予林銘坤代為送修。而後林銘坤宣稱車輛失竊
    後即找不到人，且陸續於九十四年八、九月開始收到車牌（
    ＰＣ－四六四二號）遭變掛使用的各種罰單。直到九十五年
    三月此車牌遭警方查扣才沒有繼續出現違規通知單。受處分
    人於九十四年九月間向警方及監理所提出如此情形，並且同
    年十月收到臺中縣警察局撤銷罰單函文一封，誤以為函文即
    是完成車牌失竊處理，而未完成失竊報案程序，造成事後才
    發現不斷遭到盜用之違規罰單。今該ＰＣ－四六四二號車牌
    於九十五年三月二十一日經臺中縣警察局大里分駐所舉發之
    違規案件，其違規車輛與車牌原車籍資料不符，且該違規通
    知單記載駕駛人甲○○與受處分人並不相識，實有遭冒用之
    情形，受處分人已於九十六年十一月提出存證信函並於九十
    七年一月二日於立人派出所完成報案。為此聲明異議請求撤
    銷原處分云云。
三、按行為後法律或自治條例有變更者，適用行政機關最初裁處
    時之法律或自治條例；但裁處前之法律或自治條例有利於受
    處罰者，適用最有利於受處罰者之規定，行政罰法第五條定
    有明文。查本件受處分人違規行為後，道路交通管理處罰條
    例第十二條第一項及第二項規定雖均於民國九十四年十二月
    二十八日修正公布，於九十五年七月一日起施行，惟比較修
    法前後之規定，對於本件違規行為之罰則均屬相同，依行政
    罰法第五條規定，自應適用行政機關最初裁處時之法律即修
    正後道路交通管理處罰條例第十二條第一項及第二項規定論
    處，先予敘明。又汽車有牌照借供他車使用或使用他車牌照
    行駛者，處汽車所有人三千六百元以上一萬零八百元以下罰
    鍰，並禁止其行駛；牌照吊銷之。道路交通管理處罰條例第
    十二條第一項第五款、第二項後段亦定有明文。
四、本件受處分人所有之車號ＰＣ－四六四二號自小客車車牌供
    借甲○○使用並懸掛於原車號二九八九－ＬＭ號自小客車，
    嗣甲○○於九十五年三月二十一日十五時三十分許，駕駛前
    開自小客車行經臺中縣大里市○○路與德芳路口處，因「牌
    照借供他車（二九八九－ＬＭ）使用」之違規，經臺中縣警
    察局霧峰分局以中縣警交字第ＨＣ0000000號通知單
    舉發等情，有該舉發通知單、汽車車籍查詢等各一紙在卷可
    稽。另據臺中縣警察局豐原分局九十七年二月一日中縣豐警
    交字第○九七○○一八○二二號函附之舉發員警乙○○職務
    報告說明：其於前揭時、地攔查一部闖紅燈不服稽查之違規
    車輛，懸掛車號ＰＣ－四六四二號自小客車，經查駕駛為甲
    ○○（原名吳水林），經查證該車型、顏色與所懸掛車牌Ｐ
    Ｃ－四六四二均不符，再核對該車ＰＣ－四六四二自小客車
    與引擎號碼亦不符，其引擎號碼為ＶＱ00000000號
    ，其原申請應懸掛之車號為二九八九－ＬＭ，經以警用電腦
    查詢當時該ＰＣ－四六四二、二九八九－ＬＭ二部自小客車
    均未有失竊紀錄，核對各項資料後予以依違反道路交通管理
    處罰條例告發。」，該舉發員警即證人乙○○並經本院傳喚
    到庭具結亦為相同之證述，足徵確有此違規事實無誤。雖受
    處分人辯稱：伊於九十四年七月因修車將其所擁有車號ＰＣ
    －四六四二號之自小客車交予林銘坤代為送修。而後林銘坤
    宣稱車輛失竊後即找不到人，且陸續於九十四年八、九月開
    始收到車牌（ＰＣ－四六四二號）遭變掛使用的各種罰單。
    直到九十五年三月此車牌遭警方查扣才沒有繼續出現違規通
    知單。伊與本件舉發通知單記載駕駛人甲○○並不相識，實
    有遭冒用之情形等語云云。惟查：
    (一)受處分人所有之車號ＰＣ－四六四二號自小客車前因逾期
      未參加車輛定期檢驗超過六個月以上，該車輛牌照經交通
      部公路總局臺中區監理所於九十五年二月二十三日逕行註
      銷在案，有汽車車車籍查詢表、汽車異動歷史查詢表及車
      籍查詢－基本資料詳細畫面各一紙在卷可稽。而本件受處
      分人雖稱其於將車輛交付於林銘坤後即遭失竊，然並未提
      出任何交付車輛之證明，且受處分人於九十四年九月間即
      因相類之違規情形向警方及監理機關提出申訴，經臺中縣
      警察局於九十四年十月二十五日以中縣警交字第○九四○
      ○一八五九七號函認：「查ＰＣ－四六四二號自小客車電
      腦車籍資料及採證相片，與該車不相符，應係使用偽造變
      造號牌行駛。」，而函請交通部公路總局臺中區監理所註
      銷該舉發單，有該函文一紙附卷可稽，然該函文及申訴內
      容僅在於註銷該舉發單，並未註銷該ＰＣ－四六四二號車
      牌，是受處分人於前開申訴時即已知其ＰＣ－四六四二號
      車牌已有遭人冒用或偽造、變造之情形，即應積極報案處
      理，惟受處分人僅向警察機關及監理單位進行申訴，而於
      本件違規事實即九十五年三月二十一日前均未有何失竊之
      報案紀錄，期間已長達五月之久，縱認受處分人所稱係將
      其車輛交付予林銘坤代為送修為真實，然對於交付後即與
      林銘坤失去聯絡，迄至前因相類情形而提出交通申訴時，
      仍僅就交通違規罰單提出申訴，而無何積極之報案處理，
      顯然悖於常理。又受處分人另稱係因不懂如何伸張法律權
      益及行政程序，誤以為上開註銷舉發通知單之函文即是完
      成車牌失竊處理，然受處分人為智慮成熟之成年人，且曾
      受有研究所（肄業）之高等教育，有其個人基本資料查詢
      結果在卷可稽，對於刑事案件報案程序與行政申訴程序之
      不同應有所知悉，況依前開臺中縣警察局函文內容所示，
      亦僅就該ＰＣ－四六四二號車牌有遭人偽造、變造使用而
      函請監理機關註銷舉發單，對於該車牌有無失竊一情並未
      提及，則依一般人認知當無即可認該函文等同於失竊報案
      之處理，是受處分人就此所辯顯係事後推諉卸責之詞，尚
      不足採。
    (二)至受處分人雖於九十六年十一月二十二日寄發存證信函予
      林銘坤要求其賠償車輛損失，並清償掛牌相關罰單，及於
      九十七年一月二日向臺中市警察局第二分局立人派出所報
      案遭人侵占等情，然與本件違規事實發生之日期即九十五
      年三月二十一日相隔已逾一年，且觀臺中市警察局第二分
      局立人派出所受理刑事案件報案三聯單上所載之發生時間
      係九十六年七月一日十二時，亦與本件違規事實之日期相
      距逾一年，則受處分人於本件違規行為後所為之寄發存證
      信函及報案等行為，無非係事後欲規避裁罰之舉，自不足
      憑信，自難以該事後所為之存證信函及報案紀錄而為受處
      分人有利之認定。
    (三)另按人民違反法律上之義務而應受行政罰之行為，法律無
      特別規定時，雖不以出於故意為必要，仍須以過失為其責
      任條件。但應受行政罰之行為，僅須違反禁止規定或作為
      義務，而不以發生損害或危險為其要件者，推定為有過失
      ，於行為人不能舉證證明自己無過失時，即應受處罰，司
      法院大法官會議解釋第二百七十五號解釋可資參照。再按
      行政罰法第七條第一項規定，違反行政法上義務之行為非
      出於故意或過失者，不予處罰。是以因故意或過失違反行
      政法上義務之行為，即應處罰。是受處分人所有車牌早於
      九十五年二月二十三日經註銷，卻未予繳回，且縱認受處
      分人確有將其車輛交付予林銘坤，然其交付車輛之行為，
      既係由其自由意志為之，而嗣後發現車牌未領回時，即應
      隨即與林銘坤聯繫取回，甚至前去警察機關申報遺失或遭
      竊，但受處分人均捨此不為，甚至於與林銘坤失去聯絡後
      ，亦未加以理會，遲至本件違規事實發生後即九十七年一
      月二日始為報案車輛遭人侵占，是就期間該號牌為他車所
      用之行為，受處分人顯有過失甚明。
    (四)另受處分人於本院九十七年二月二十日、六月二十四日調
      查時均未到庭，另本院於前開期日之傳票上，即已明白註
      記「請攜帶相關報案紀錄、送修紀錄、其它違規照片罰單
      、向警方及監所反映之紀錄到院」；然觀其聲請延緩期日
      狀（本院卷第三十頁）及受處分人母親曾秀楹於九十七年
      六月二十四日期日到庭所言，均未提出相關資料以供本院
      採酌，另受處分人復未陳明「林銘坤」、「甲○○」之真
      實年籍姓名，而本院依臺中縣警察局豐原分局員警乙○○
      所製作之職務報告書及卷內證號查詢汽車駕駛人、個人戶
      籍資料查詢結果、個人姓名更改資料查詢結果、車籍查詢
      、違規罰單入案系統等資料，傳喚證人林銘坤、甲○○到
      場，證人林銘坤、甲○○亦未到庭，本院自無從確認受處
      分人所稱之「林銘坤」、「甲○○」之真實資料及關於車
      牌使用之經過，無法為受處分人有利之認定。
五、綜上所述，受處分人於該車牌照遭註銷後未曾依規定繳回牌
    照，且其於本件違規事實前亦未有向主管機關辦理車輛過戶
    或拒不過戶註銷等情，而經員警查證該車至本件違規案件舉
    發時，皆無報廢及號牌失竊之紀錄，足徵受處分人仍為該車
    所有人無誤，自應善盡汽車所有人管理之責任。此外，受處
    分人並未提出任何具體之證據以實其說，故受處分人據此要
    求免罰，並無理由。從而，原處分機關據以援引上開規定，
    依法裁處並無不當。本件異議為無理由，應予駁回。
六、據上論斷，應依道路交通管理處罰條例第八十七條第二項、
    道路交通案件處理辦法第十九條，裁定如主文。
中    華    民    國    97    年    6     月    30    日
                        交通法庭  法  官  林慶郎
以上正本證明與原本無異。
如不服本裁定，應於送達後5日內向本院提出抗告狀。
                                  書記官  廖日晟
中    華    民    國    97    年    6     月    30    日


司法院資訊處製作；財團法人民間司法改革基金會備份。
